【裁判字號】    98,交聲,249
【裁判日期】    980224
【裁判案由】    交管條例聲異
【裁判全文】
臺灣板橋地方法院交通事件裁定         98年度交聲字第249號
原處分機關  交通部公路總局臺北區監理所板橋監理站
異  議  人
即受處分人  甲○○
上列異議人因違反道路交通管理處罰條例案件，對於交通部公路
總局臺北區監理所板橋監理站於民國98年1 月22日以板監裁字裁
41-A00000000號所為裁決（原舉發案號：臺北市政府警察局北市
警交大字第A00000000 號），聲明異議，本院裁定如下：
    主  文
異議駁回。
    理  由
一、原處分意旨略以：異議人即受處分人甲○○所有之HW6-036
    號重型機車，於民國（下同）97年12月9 日17時30分許，在
    臺北市○○路○段686 號前，因「在禁止臨時停車處所停車
    」之違規，經臺北市政府警察局松山分局執勤員警拍照後，
    以異議人違反道路交通管理處罰條例第56條第1 項第1 款之
    規定，以臺北市政府警察局97年12月29日北市警交大字第A0
    0000000 號舉發違反道路交通管理事件通知單（下稱舉發通
    知單）逕行舉發。惟異議人不服曾於98年1 月5 日向原舉發
    機關提出陳述後，經原舉發機關查處無誤後，原處分機關於
    98年1 月22日以板監裁字裁41-A00000000號違反道路交通管
    理事件裁決書（下稱裁決書），依道路交通管理處罰條例第
    56條第1 項第1 款之規定，裁處異議人罰鍰新臺幣（下同）
    600 元。
二、異議意旨略以：(一)因伊於97年12月9 日至12日於八德路四段
    678 號上課，因該處整個路段捷運開挖，馬路只限於中間路
    段，初到此地，眼見已過上課地點，於686 號處之7-11店前
    有幾部機車停放，於是便將機車停放於此，因再下去路況更
    是狹小，所以認為應係便民而臨時停放，不料卻被開立罰單
    。(二)何以馬路被開挖到如此，停放車子真的很不便，回去時
    再往前才發現有付錢停車位，何以開立幾百張的罰單，卻未
    有明示，讓伊這些外地人一頭霧水，警察稱已公告半年，但
    是伊這些住在外縣市的居民，根本不知情。(三)後來幾天，伊
    皆步行至上課地點，且停放饒河街口有劃設機車停車格的地
    方，才發現合作金庫前2 、30輛機車，都未開立罰單，其騎
    樓有多部機車，都未開立罰單云云，為此請求撤銷原處分。
三、按「人行道」係指為專供行人通行之騎樓、走廊，及劃設供
    人行走之地面道路，與人行天橋及人行地下道；而橋樑、隧
    道、圓環、障礙物對面、鐵路平交道、「人行道」、行人穿
    越道、快車道等處，不得臨時停車，道路交通管理處罰條例
    第3 條第3 款及道路交通安全規則第111 條第1 項第1 款分
    別有明文規定。又汽車駕駛人在禁止臨時停車處所停車者，
    處新臺幣600 元以上1200元以下罰鍰，道路交通管理處罰條
    例第56條第1 項第1 款亦有明文規定。
四、經查：
（一）異議人即受處分人甲○○所有之HW6-036 號重型機車，於
      97年12月9 日17時30分許，在臺北市○○路○段686 號前
      ，因「在禁止臨時停車處所停車」之違規，經臺北市政府
      警察局松山分局執勤員警拍照後，以異議人違反道路交通
      管理處罰條例第56條第1 項第1 款之規定，以臺北市政府
      警察局97年12月29日北市警交大字第A00000000 號舉發通
      知單逕行舉發。惟異議人不服曾於98年1 月5 日向原舉發
      機關提出陳述後，經原舉發機關查處無誤後，原處分機關
      於98年1 月22日以板監裁字裁41-A00000000號裁決書，依
      道路交通管理處罰條例第56條第1 項第1 款之規定，裁處
      異議人罰鍰600 元等情，此有舉發通知單、採證照片、陳
      述書、臺北市政府警察局松山分局中華民國98年1 月20日
      北市警松分交字第09830395000 號函各1 紙附卷可按。
（二）異議人雖不否認於該處停車，惟辯稱：因捷運開挖，伊認
      為該處為了便民，應能夠臨時停車云云。惟按道路交通管
      理處罰條例第3條第1 款規定，道路指公路、街道、巷衖
      、廣場、騎樓、走廊或其他供公眾通行之地方；綜而言之
      ，道路之目的乃在供公眾通行，故應以是否供公眾通行為
      認定道路之標準。是本院依卷附之採證照片觀之，異議人
      之上開重型機車停放位置係在車道旁，並舖有地磚，依一
      般生活經驗觀察，顯而易見該處所僅供行人行走之用，而
      屬人行道無疑。且異議人亦於98年1 月5 日之陳述書中自
      承該違規地點確實設有「請勿停車」等標語，是該處確實
      僅供行人通行，不得臨時停車之處所。此外，本件舉發地
      點確屬不得臨時停車之地點，復經原舉發機關即臺北市政
      府警察局松山分局函覆：「該處確有『騎樓、人行道禁止
      停車』之標誌」，此亦有北市政府警察局松山分局中華民
      國98年1 月20日北市警松分交字第09830395000 號函1 紙
      在卷可按，揆諸上開道路交通管理處罰條例及道路交通安
      全規則規定，是異議人當不得將機車停放於禁止臨時停車
      之人行道上。職是，異議人確有上揭在禁止臨時停車處所
      人行道停車之違規行為，殆無疑問，其上揭所辯應不足採
      ，其在禁止臨時停車處所人行道停車之違規事實，洵堪認
      定。
（三）異議人另辯稱：合作金庫前之騎樓停有2 、30輛機車，都
      未開立罰單云云，惟異議人所停放機車位置，確係人行道
      無誤，當然禁止臨時停車及停車業如上述，縱使另有他人
      之車輛違規停放行為未遭舉發或處罰，亦不表示異議人所
      有之車輛違規停車之行為即屬合法，異議人自不得以該未
      遭舉發或處罰之違規行為作為合法化其本身違規行為之依
      據，附此敘明。
（四）綜上，異議人於上開時間、地點確有在禁止臨時停車處所
      停車之違規行為，從而原處分機關依道路交通管理處罰條
      例第56條第1 項第1 款之規定，裁處異議人罰鍰600 元，
      核無違誤，本件異議人之異議為無理由，自應將其異議駁
      回。
據上論斷，應依道路交通管理處罰條例第87條第2 項，道路交通
案件處理辦法第19條，裁定如主文。
中    華    民    國    98    年    2     月    24    日
                      交通法庭  法  官  吳幸娥
上列正本證明與原本無異。
如不服本裁定，應於裁定送達後五日內敘明抗告理由，向本院提
出抗告狀。
                                書記官  蕭佩宜
中    華    民    國    98    年    2     月    24    日


司法院資訊處製作；財團法人民間司法改革基金會備份。
